臺灣屏東地方法院刑事判決
111年度訴字第94號
公  訴  人  臺灣屏東地方檢察署檢察官
被      告  李國華


指定辯護人  本院公設辯護人張宏惠  
上列被告因違反槍砲彈藥刀械管制條例案件，經檢察官提起公訴
（110年度偵字第9484號、111年度偵字第87號），本院判決如下
：
    主  文
李國華犯非法寄藏非制式手槍罪，處有期徒刑伍年陸月，併科罰
金新臺幣拾萬元，罰金如易服勞役，以新臺幣壹仟元折算壹日。
扣案如附表編號1、3至30所示之物均沒收。
    事  實
一、李國華明知具有殺傷力之槍枝、子彈及槍砲之主要組成零件
    ，係屬槍砲彈藥刀械管制條例所列管之物品，未經中央主管
    機關許可，不得寄藏，竟未經許可，基於非法寄藏具有殺傷
    力之非制式手槍、子彈及槍砲之主要組成零件之犯意，於民
    國105年初某日某時許，受友人潘弘偉（綽號「潘董」；已
    於108年12月3日死亡）所託，代為保管如附表編號1至3所示
    之具殺傷力非制式手槍1支（槍枝管制編號0000000000號，
    含彈匣3個）、具殺傷力之非制式子彈13顆、屬槍砲主要組
    成零件之已貫通槍管1支，並將上開物品均藏放在其位於屏
    東縣○○鄉○○街00號住處而保管之。嗣為警於110年9月22日晚
    間6時35分許，持本院核發之搜索票前往李國華前開住處執
    行搜索，當場扣得如附表所示之物，始查悉上情。
二、案經高雄市政府警察局刑事警察大隊報告臺灣屏東地方檢察
    署檢察官偵查後起訴。 
    理  由
一、按被告以外之人於審判外之陳述，雖不符刑事訴訟法第159
    條之1至之4等4條之規定，而經當事人於審判程序同意作為
    證據，法院審酌該言詞陳述或書面陳述作成時之情況，認為
    適當者，亦得為證據；當事人、代理人或辯護人於法院調查
    證據時，知有刑事訴訟法第159條第1項不得為證據之情形，
    而未於言詞辯論終結前聲明異議者，視為有前項之同意，同
    法第159條之5定有明文。查本件檢察官、被告李國華及其辯
    護人對本判決所引下列供述證據於本院審理中均同意有證據
    能力（見本院卷第37、111頁），且檢察官、被告及其辯護
    人於言詞辯論終結前，均未聲明異議，本院審酌相關言詞陳
    述或書面陳述作成時之情況，並無違法不當之情形或證明力
    明顯過低之瑕疵，依刑事訴訟法第159條之5規定，認均有證
    據能力。至其餘資以認定本案犯罪事實之非供述證據，經查
    無違反法定程序取得之情形，依刑事訴訟法第158條之4反面
    解釋，應具有證據能力。
二、上揭事實，業據被告於警詢、偵查及本院審理中均坦承不諱
    (見警卷第1至14頁；偵9484號卷第105至109、127至128、14
    1至142頁；本院卷第35至39、109至120頁)，並有本院110年
    聲搜字第656號搜索票、自願受搜索同意書、被告之指認犯
    罪嫌疑人紀錄表、高雄市政府警察局刑事警察大隊搜索扣押
    筆錄暨扣押物品目錄表、收據、內政部警政署刑事警察局11
    0年11月30日刑紋字第1108008497號鑑定書、高雄市政府警
    察局110年11月2日高市警刑鑑字第11036374400號鑑定書、
    內政部111年6月30日內授警字第1110872191號函各1份、扣
    案槍枝照片12張、扣案物照片31張在卷可稽(見警卷第15至1
    9、21、30、31至38、43至51、58至88頁；本院卷第97頁)，
    復有如附表編號1至3所示之非制式手槍1支、非制式子彈16
    顆及已貫通槍管1支扣案可證。且上開扣案如附表編號1至3
    所示之非制式手槍1支、非制式子彈16顆及已貫通之槍管1支
    經送鑑定，結果為：扣案之非制式手槍1支及其中13顆非制
    式子彈皆具殺傷力，已貫通之金屬槍管1支屬公告之槍砲主
    要組成零件等情(鑑定結果詳如附表編號1至3「備註」欄所
    載)，有內政部警政署刑事警察局110年12月7日刑鑑字第110
    8015234號鑑定書、111年6月7日刑鑑字第1110041890號函、
    內政部111年3月31日內授警字第1110871243號函各1份在卷
    可佐(見偵9484號卷第129至138頁；本院卷第63至64、75頁)
    ，堪認上開扣案之非制式手槍1支、非制式子彈13顆及已貫
    通之槍管1支，分屬槍砲彈藥刀械管制條例第4條第1項第1款
    、第2款、第2項所規定之槍砲、彈藥及槍砲主要組成零件無
    誤，依同條例第7條第4項、第12條第4項及第13條第4項之規
    定，非經中央主管機關許可，均不得寄藏之。至起訴書雖記
    載扣案如附表編號2之非制式子彈16顆，其中4顆具殺傷力，
    3顆不具殺傷力、其餘9顆是否具殺傷力不詳等語，然經本院
    將其餘未試射之非制式子彈9顆均送鑑定後，鑑定結果為9顆
    子彈均可擊發，均具殺傷力等情，有前引內政部警政署刑事
    警察局111年6月7日刑鑑字第1110041890號函1份在卷可憑，
    是本案具殺傷力之非制式子彈數量應更正為13顆。從而，足
    認被告上開任意性之自白與事實相符，堪予採信，本案事證
    明確，被告犯行洵堪認定，應予依法論科。
三、論罪科刑
㈠、按未經許可而寄藏本案槍彈及槍砲主要組成零件，其寄藏之
    繼續，為行為之繼續，亦即一經寄藏本案槍彈及槍砲主要組
    成零件，犯罪即已成立，但其完結須繼續至寄藏行為終了時
    為止；故寄藏行為繼續中，法律縱有變更，其行為既繼續實
    行至新法施行以後，自無行為後法律變更而比較新舊法之問
    題。又槍砲彈藥刀械管制條例第7條、第8條於109年6月10日
    修正公布，並自同年月12日生效施行。該次修正乃增加「制
    式或非制式」之構成要件（同條例第12條第4項、第13條第4
    項規定則均未經修正），亦即不分制式或非制式，凡屬各該
    條文所列者，概依該條規定處罰。是被告自105年初某日起
    非法寄藏本案槍彈及槍砲主要組成零件，迄至110年9月22日
    晚間6時35分許為警查獲其行為始告終了，依前開說明，自
    應適用109年6月12日生效施行之槍砲彈藥刀械管制條例而不
    生新舊法比較問題，先予敘明。
㈡、次按槍砲彈藥刀械管制條例將「持有」與「寄藏」行為分別
    定其處罰規定，而寄藏與持有，均係將物置於自己實力支配
    之下，僅寄藏必先有他人之持有行為，而後始為之受「寄」
    代「藏」而已。故寄藏之受人委託代為保管，其保管之本身
    ，亦屬持有。不過，此之持有係受寄託之當然結果，故法律
    上宜僅就寄藏行為為包括之評價，不再就持有行為予以論罪
    。而寄藏與持有之界限，應以持有即實力支配係為他人或為
    自己而占有管領為判別準據（最高法院97年度台上字第2334
    號刑事判決意旨參照）。本案被告受潘弘偉所託，同意其寄
    放並代為保管本案槍彈及槍砲主要組成零件乙節，業經被告
    於本院審理中供承明確（見本院卷第117至118頁），並有前
    開證據可佐；而卷內並無其他積極證據，證明被告於受潘弘
    偉所託代為保管本案槍彈及槍砲主要組成零件後，改變寄藏
    犯意為自行持有之犯意，占有管領本案槍彈及槍砲主要組成
    零件，則被告始終係基於寄藏槍彈及槍砲主要組成零件之犯
    意，受寄代藏本案槍彈及槍砲主要組成零件，依上開說明，
    被告所為應屬「寄藏」槍彈及槍砲主要組成零件，並非單純
    「持有」槍彈及槍砲主要組成零件。
㈢、核被告所為，係犯槍砲彈藥刀械管制條例第7條第4項之非法
    寄藏非制式手槍罪、同條例第12條第4項之非法寄藏子彈罪
    、同條例第13條第4項之非法寄藏槍砲主要組成零件罪。至
    公訴意旨認被告寄藏非制式手槍之行為，構成同條例第8條
    第4項之非法寄藏槍枝罪嫌，容有未洽，惟因基本社會事實
    同一，且經本院當庭告知被告上開罪名，被告亦就此為答辯
    (見本院卷第110至111、117頁)，已無礙被告之防禦權，爰
    依刑事訴訟法第300條規定，予以變更起訴法條。
㈣、被告基於單一非法寄藏非制式手槍、非法寄藏子彈及非法寄
    藏槍砲之主要組成零件之犯意，自105年初某日起，至110年
    9月22日晚間6時35分許為警查獲時止，非法寄藏上揭槍、彈
    及槍砲之主要組成零件之行為，為繼續犯，應各論以一罪。
㈤、按非法持有、寄藏、出借槍砲彈藥刀械等違禁物，所侵害者
    為社會法益，如所持有、寄藏或出借客體之種類相同（如同
    為手槍，或同為子彈者），縱令同種類之客體有數個（如數
    支手槍、數顆子彈），仍為單純一罪，不發生想像競合犯之
    問題；若同時持有、寄藏或出借二不相同種類之客體（如同
    時持有手槍及子彈），則為一行為觸犯數罪名之想像競合犯
    （最高法院82年度台上字第5303號刑事判決亦同此旨）。本
    案被告同時寄藏具有殺傷力之子彈13顆，所侵害者為單一法
    益，故應僅成立單一之寄藏子彈罪。
㈥、又被告本案以單一寄藏行為，同時觸犯非法寄藏非制式手槍
    罪、子彈罪及槍砲主要零件罪，為想像競合犯，依刑法第55
    條前段之規定，應從一重之非法寄藏非制式手槍罪處斷。
㈦、按犯本條例之罪，於偵查或審判中自白，並供述全部槍砲、
    彈藥、刀械之來源及去向，因而查獲或因而防止重大危害治
    安事件之發生者，減輕或免除其刑，槍砲彈藥刀械管制條例
    第18條第4項前段定有明文。槍砲彈藥刀械管制條例第18條
    第4項減輕其刑之規定，其立法本旨在鼓勵犯上開條例之罪
    者自白，如依其自白進而查獲該槍彈、刀械之來源供給者及
    所持有之槍彈、刀械去向，或因而防止重大危害治安事件之
    發生時，既能及早破獲相關之犯罪集團，並免該槍彈、刀械
    續遭持為犯罪所用，足以消彌犯罪於未然，自有減輕或免除
    其刑，以啟自新之必要，故犯該條例之罪者，雖於偵查或審
    判中自白，若並未因而查獲該槍砲、彈藥、刀械之來源及去
    向，即與上開規定應減輕或免除其刑之要件不合；依上開規
    定必須被告將自己原持有之上揭違禁物所取得之來源，與所
    轉手之流向，交代清楚，因而使偵查犯罪之檢、調人員，得
    以一併查獲相關涉案者；或因而防止他人利用該違禁物而發
    生重大危害治安之事件，始符減免其刑之要件（最高法院95
    年度台上字第6934號、96年度台上字第1962號、99年度台上
    字第5649號刑事判決意旨參照）。經查，被告固於警詢、偵
    查及本院審理中均自白犯行，並供述其持有之槍彈之來源為
    潘弘偉等語，惟潘弘偉已於108年12月3日死亡，有潘弘偉之
    個人戶籍資料1份在卷可稽（見本院卷第129頁），故檢警已
    無從追查，是本件尚無因被告供述全部槍枝、彈藥之來源及
    去向，而查獲或防止重大危害治安事件之發生之情形，本院
    自無從依槍砲彈藥刀械管制條例第18條第4項規定減輕或免
    除其刑，附此敘明。
㈧、爰以行為人之責任為基礎，審酌槍、彈及槍砲主要組成零件
    均為我國法所禁止之物，業經政府宣導已久，被告於現今槍
    彈氾濫之際，竟仍未經許可寄藏本案槍、彈及槍砲主要組成
    零件，對於社會秩序及民眾安全存有潛在威脅及危險，所為
    固應非難；惟考量被告尚未以扣案槍、彈供作其他犯罪行為
    之用，於實際上幸未造成公眾或他人現實之惡害，且犯後始
    終坦承所有犯行，態度尚可；復兼衡本案被告寄藏槍彈、槍
    砲主要組成零件之數量、被告之犯罪動機、目的、手段、情
    節，暨其自陳為高中畢業之智識程度，未婚、無子女、從事
    保溫工程之家庭生活、經濟狀況（見本院卷第118頁）等一
    切情狀，量處如主文所示之刑，並就併科罰金部分，諭知易
    服勞役之折算標準。
四、沒收
㈠、按違禁物，不問屬於犯罪行為人與否，沒收之，刑法第38條
    第1項定有明文。查扣案如附表編號1所示之非制式手槍1支
    （槍枝管制編號0000000000號，含彈匣3個），經鑑定具殺
    傷力；扣案如附表編號3所示之已貫通槍管1支，屬公告之槍
    砲主要組成零件等情，均如前述，為槍砲彈藥刀械管制條例
    所列管之違禁物，不問屬於犯罪行為人與否，均應依刑法第
    38條第1項規定宣告沒收。又扣案如附表編號2所示之非制式
    子彈16顆，經鑑定後其中13顆非制式子彈雖認具有殺傷力，
    惟因鑑驗時均經試射擊發完畢而已不具子彈之形式，自均非
    屬違禁物，爰不宣告沒收。
㈡、按供犯罪所用、犯罪預備之物或犯罪所生之物，屬於犯罪行
    為人者，得沒收之，但有特別規定者，依其規定，刑法第38
    條第2項定有明文。查扣案如附表編號4至30所示之物，均係
    被告寄藏槍彈、槍砲主要組成零件所用之物，業據被告陳述
    在卷(見本院卷第118頁)，均為被告所有供犯罪所用之物，
    亦應依刑法第38條第2項前段規定，均諭知沒收之。
據上論斷，應依刑事訴訟法第299條第1項前段、第300條，槍砲
彈藥刀械管制條例第7條第4項、第12條第4項、第13條第4項，刑
法第11條前段、第55條、第42條第3項前段、第38條第1項、第2
項，判決如主文。
本案經檢察官林吉泉提起公訴，檢察官王雪鴻到庭執行職務。
中　　華　　民　　國　　111 　年　　8 　　月　　24　　日
                  刑事第三庭    審判長法  官  鍾佩真
                                      法  官  張瑞德
                                      法  官  黃虹蓁
以上正本證明與原本無異。
如不服本判決應於收受判決後20日內向本院提出上訴書狀，並應
敘述具體理由；其未敘述上訴理由者，應於上訴期間屆滿後20日
內向本院補提理由書（均須按他造當事人之人數附繕本）「切勿
逕送上級法院」。
中　　華　　民　　國　　111 　年　　8 　　月　　24　　日
                                      書記官  陳恩慈
附錄本案論罪科刑法條：
【槍砲彈藥刀械管制條例第7條】
未經許可，製造、販賣或運輸制式或非制式火砲、肩射武器、機
關槍、衝鋒槍、卡柄槍、自動步槍、普通步槍、馬槍、手槍或各
類砲彈、炸彈、爆裂物者，處無期徒刑或7年以上有期徒刑，併
科新臺幣3,000萬元以下罰金。
未經許可，轉讓、出租或出借前項所列槍砲、彈藥者，處無期徒
刑或5年以上有期徒刑，併科新臺幣1,000萬元以下罰金。
意圖供自己或他人犯罪之用，而犯前二項之罪者，處死刑或無期
徒刑；處徒刑者，併科新臺幣5,000萬元以下罰金。
未經許可，持有、寄藏或意圖販賣而陳列第一項所列槍砲、彈藥
者，處5年以上有期徒刑，併科新臺幣1,000萬元以下罰金。
意圖供自己或他人犯罪之用，以強盜、搶奪、竊盜或其他非法方
法，持有依法執行公務之人所持有之第一項所列槍砲、彈藥者，
得加重其刑至二分之一。
第一項至第三項之未遂犯罰之。
【槍砲彈藥刀械管制條例第12條】
未經許可，製造、販賣或運輸子彈者，處1年以上7年以下有期徒
刑，併科新臺幣500萬元以下罰金。
未經許可，轉讓、出租或出借子彈者，處6月以上5年以下有期徒
刑，併科新臺幣300萬元以下罰金。
意圖供自己或他人犯罪之用，而犯前2項之罪者，處3年以上10年
以下有期徒刑，併科新臺幣700萬元以下罰金。
未經許可，持有、寄藏或意圖販賣而陳列子彈者，處5年以下有
期徒刑，併科新臺幣300萬元以下罰金。
第1項至第3項之未遂犯罰之。
【槍砲彈藥刀械管制條例第13條】
未經許可，製造、販賣或運輸槍砲、彈藥之主要組成零件者，處
3年以上10年以下有期徒刑，併科新臺幣700萬元以下罰金。
未經許可，轉讓、出租或出借前項零件者，處1年以上7年以下有
期徒刑，併科新臺幣500萬元以下罰金。
意圖供自己或他人犯罪之用，而犯前2項之罪者，處5年以上有期
徒刑，併科新臺幣1,000萬元以下罰金。
未經許可，持有、寄藏或意圖販賣而陳列第1項所列零件者，處6
月以上5年以下有期徒刑，併科新臺幣300萬元以下罰金。
第1項至第3項之未遂犯罰之。
附表：
編號 物品名稱 數量 備註 1 非制式手槍（含彈匣3個） 1支 ⒈即高雄市政府警察局刑事警察大隊扣押物品目錄表編號1、2所示（見警卷第34頁）。 ⒉送鑑手槍1支（槍枝管制編號0000000000號，含彈匣3個），認係非制式手槍，由仿手槍外型製造之槍枝，組裝已貫通之金屬槍管而成，擊發功能正常，可供擊發適用子彈使用，認具殺傷力。 2 非制式子彈 16顆 ⒈即高雄市政府警察局刑事警察大隊扣押物品目錄表編號3所示（見警卷第34頁）。 ⒉送鑑子彈16顆，鑑定結果如下： 　⑴14顆，認均係非制式子彈，由金屬彈殼組合直徑約8.9mm金屬彈頭而成，其中13顆，均可擊發，認具殺傷力；其中1顆，無法擊發，認不具殺傷力。 　⑵1顆，認係非制式子彈，由金屬彈殼組合直徑約8.9mm金屬彈頭而成，内不具底火、火藥，依現狀，認不具殺傷力。 　⑶1顆，認係非制式子彈，由口徑9mm制式彈殼加裝直徑8.9mm金屬彈頭而成，經試射，雖可擊發，惟發射動能不足，認不具殺傷力。 3 已貫通槍管 1支 ⒈即高雄市政府警察局刑事警察大隊扣押物品目錄表編號4所示（見警卷第34頁）。 ⒉送鑑已貫通槍管1支，認係已貫通之金屬槍管（可供組成具殺傷力槍枝使用）。 ⒊屬內政部公告之槍砲主要組成零件。 4 半成品槍管 3支 ⒈即高雄市政府警察局刑事警察大隊扣押物品目錄表編號5所示（見警卷第34頁）。 ⒉送鑑半成品槍管3支，鑑定結果如下：   ⑴1支，認係已貫通之金屬槍管（槍管變形，致無法供組裝成完整槍枝，認無法供組成具殺傷力槍枝使用）。   ⑵2支，認均係金屬槍管（内具阻鐵）。 ⒊均非屬內政部公告之槍砲主要組成零件。 5 滑套 1個 ⒈即高雄市政府警察局刑事警察大隊扣押物品目錄表編號6所示（見警卷第34頁）。 ⒉送鑑滑套1個，認係金屬滑套（不含撞針）。 ⒊非屬內政部公告之槍砲主要組成零件。 6 槍枝零件 1包 ⒈即高雄市政府警察局刑事警察大隊扣押物品目錄表編號7所示（見警卷第34頁）。 ⒉送鑑槍枝零件1包，認分係金屬扳機連桿、金屬擊錘、金屬滑套固定卡榫、金屬保險鈕、金屬槍管固定鈕。 ⒊金屬擊錘非屬內政部公告之槍砲主要組成零件；其餘物品，均未列入內政部公告之槍砲主要組成零件。 7 彈頭 2顆 ⒈即高雄市政府警察局刑事警察大隊扣押物品目錄表編號8所示（見警卷第34頁）。 ⒉送鑑彈頭2顆，認均係非制式金屬彈頭。 ⒊均未列入內政部公告之彈藥主要組成零件。 8 子彈半成品 5顆 ⒈即高雄市政府警察局刑事警察大隊扣押物品目錄表編號9所示（見警卷第34頁）。 ⒉送鑑子彈半成品5顆，認分係非制式金屬彈殼3顆、非制式子彈2顆（由金屬彈殼組合直徑約7.9mm金屬彈頭而成，内均不具底火、火藥，依現狀，認不具殺傷力）。 ⒊均未列入內政部公告之彈藥主要組成零件。 9 退彈溝零件 1包 ⒈即高雄市政府警察局刑事警察大隊扣押物品目錄表編號10所示（見警卷第34頁）。 ⒉送鑑退彈溝零件1包，認分係金屬導火孔螺絲、金屬底火連桿、金屬彈殼底座。 ⒊均未列入內政部公告之彈藥主要組成零件。 10 彈簧 10個 ⒈即高雄市政府警察局刑事警察大隊扣押物品目錄表編號11所示（見警卷第35頁）。 ⒉送鑑彈簧10個，認均係金屬彈簧。 ⒊均未列入內政部公告之槍砲主要組成零件。 11 絞刀 5個 即高雄市政府警察局刑事警察大隊扣押物品目錄表編號12所示（見警卷第35頁）。 12 斷裂的絞刀 1個 即高雄市政府警察局刑事警察大隊扣押物品目錄表編號13所示（見警卷第35頁）。 13 底火 1盒 ⒈即高雄市政府警察局刑事警察大隊扣押物品目錄表編號14所示（見警卷第35頁）。 ⒉送鑑底火1盒，認均係底火片。 ⒊均未列入內政部公告之彈藥主要組成零件。 14 砂紙 5張 即高雄市政府警察局刑事警察大隊扣押物品目錄表編號15所示（見警卷第35頁）。 15 通槍條 5支 即高雄市政府警察局刑事警察大隊扣押物品目錄表編號16所示（見警卷第35頁）。 16 小鐵管 4支 即高雄市政府警察局刑事警察大隊扣押物品目錄表編號17所示（見警卷第35頁）。 17 手套 1個 即高雄市政府警察局刑事警察大隊扣押物品目錄表編號18所示（見警卷第35頁）。 18 鑽尾 10支 即高雄市政府警察局刑事警察大隊扣押物品目錄表編號19所示（見警卷第35頁）。 19 銼刀 2支 即高雄市政府警察局刑事警察大隊扣押物品目錄表編號20所示（見警卷第35頁）。 20 活動板手 1支 即高雄市政府警察局刑事警察大隊扣押物品目錄表編號21所示（見警卷第36頁）。 21 尖嘴鉗 1支 即高雄市政府警察局刑事警察大隊扣押物品目錄表編號22所示（見警卷第36頁）。 22 螺絲起子 3支 即高雄市政府警察局刑事警察大隊扣押物品目錄表編號23所示（見警卷第36頁）。 23 金屬保護油 1罐 即高雄市政府警察局刑事警察大隊扣押物品目錄表編號24所示（見警卷第36頁）。 24 砂輪機 1臺 即高雄市政府警察局刑事警察大隊扣押物品目錄表編號25所示（見警卷第36頁）。 25 電鑽 1臺 即高雄市政府警察局刑事警察大隊扣押物品目錄表編號26所示（見警卷第36頁）。 26 空壓壓床 1臺 即高雄市政府警察局刑事警察大隊扣押物品目錄表編號27所示（見警卷第36頁）。 27 鐵鎚 1支 即高雄市政府警察局刑事警察大隊扣押物品目錄表編號28所示（見警卷第36頁）。 28 黑色手提包 2個 即高雄市政府警察局刑事警察大隊扣押物品目錄表編號29所示（見警卷第36頁）。 29 JP-915模擬槍盒 1盒 即高雄市政府警察局刑事警察大隊扣押物品目錄表編號30所示（見警卷第36頁）。 30 工具箱 1個 即高雄市政府警察局刑事警察大隊扣押物品目錄表編號31所示（見警卷第37頁）。